【裁判字號】    97,訴,4144
【裁判日期】    971027
【裁判案由】    毒品危害防制條例
【裁判全文】
臺灣板橋地方法院刑事判決              97年度訴字第4144號
公  訴  人  臺灣板橋地方法院檢察署檢察官
被      告  甲○○
上列被告因違反毒品危害防制條例案件，經檢察官提起公訴（97
年度毒偵字第7038號），被告於準備程序進行中先就被訴事實為
有罪之陳述，經告知簡式審判程序之旨，並聽取當事人之意見後
，本院合議庭裁定由受命法官獨任進行簡式審判程序，茲判決如
下：
    主  文
甲○○施用第一級毒品，累犯，處有期徒刑壹年，扣案之第一級
毒品海洛因貳包（合計驗餘淨重零點壹柒玖公克）沒收銷燬之
，扣案盛裝上開第一級毒品海洛因之包裝袋貳只沒收。
    事  實
一、甲○○曾違犯重利、毒品危害防制條例、竊盜及詐欺等案件
    ，其中於民國（下同）87年間，因施用毒品案件，經本院以
    87年度毒聲字第2237號刑事裁定送觀察、勒戒後，認有繼續
    施用毒品之傾向，再依本院87年度毒聲字第2784號刑事裁定
    令入戒治處所施以強制戒治，迄89年6 月10日強制戒治執行
    完畢，並經臺灣板橋地方法院檢察署檢察官以89年度戒毒偵
    字第552 號為不起訴處分確定，惟於90年間，復因施用毒品
    案件，經本院以90年度毒聲字第1231號刑事裁定送令入戒治
    處所施以強制戒治，迄91年2 月7 日停止執行強制戒治出所
    ，並於91年4 月12日執行完畢，其後，於5 年內之92年間，
    再因施用第一級毒品案件，經本院判處有期徒刑9 月確定，
    甫於93年11月3 日縮刑期滿執行完畢，另於95年間，因持有
    第一級毒品案件，經本院判處有期徒刑4 月確定，同年間，
    復因竊盜案件，經本院判處有期徒刑6 月確定，嗣經定其應
    執行刑為有期徒刑8 月，甫於96年7 月1 日縮刑期滿執行完
    畢（以上於本件均構成累犯）。詎甲○○於上開強制戒治執
    行完畢釋放後5 年內，再犯上揭施用毒品案件經法院判處罪
    刑確定後，猶不知悛悔，另基於施用第一級毒品海洛因之犯
    意，於97年8 月14日17時許，在其位於臺北縣五股鄉○○路
    1 巷2 弄18號之住處內，以將第一級毒品海洛因摻入香菸內
    再燃燒吸食所產生煙氣之方式，施用第一級毒品海洛因1 次
    ；嗣於同日18時40分許，為警於臺北縣五股鄉○○○路與疏
    洪八路口查獲，並扣得其所有暨用餘持有之第一級毒品海洛
    因2 包（原合計淨重0.1400公克，取樣0.0021公克，餘重0.
    1379公克）。
二、案經臺北縣政府警察局三重分局報請臺灣板橋地方法院檢察
    署檢察官偵查起訴，再經本院合議庭裁定進行簡式審判程序
    審理。
    理  由
一、按本件被告甲○○所犯為死刑、無期徒刑、最輕本刑為3 年
    以上有期徒刑以外之罪，其於準備程序進行中先就被訴事實
    為有罪之陳述，經告知簡式審判程序之旨，並聽取公訴人、
    被告之意見後，本院合議庭認宜由受命法官獨任進行簡式審
    判程序，爰依刑事訴訟法第273 條之1 第1 項規定，裁定進
    行簡式審判程序，合先敘明。
二、上揭犯罪事實，業據被告於警詢、偵查及本院準備程序中、
    審理時坦承不諱，且其於97年8 月15日19時45分許於臺北縣
    政府警察局三重分局大同派出所警詢時為警所採集之尿液檢
    體，經送請臺灣檢驗科技股份有限公司遞以EIA 酵素免疫分
    析法初驗、GC /MS氣相層析質譜儀法複驗結果，確呈現鴉片
    類陽性反應，有該公司濫用藥物檢驗報告及臺北縣政府警察
    局三重分局查獲毒品案件被移送者姓名、代碼對照表各1 紙
    在卷可稽，且被告為警查獲之際，確有扣得如事實欄所載之
    物，亦有臺北縣政府警察局三重分局扣押筆錄、扣押物品目
    錄表、交通部民用航空局航空醫務中心毒品鑑定書各1 份，
    扣案物照片3 幀附卷可稽，堪信被告上開自白確與事實相符
    。次按毒品危害防制條例於92年7 月9 日修正公布，自93年
    1 月9 日起生效施行，其中第20條、第23條將施用毒品之刑
    事處遇程序，區分為「初犯」及「5 年內再犯」、「5 年後
    再犯」，依其立法理由之說明：「初犯」，經觀察、勒戒或
    強制戒治後，應為不起訴處分或不付審理之裁定；經觀察、
    勒戒或強制戒治執行完畢釋放後，「5 年內再犯」者，因其
    再犯率甚高，原實施之觀察、勒戒及強制戒治既已無法收其
    實效，爰依法追訴或裁定交付審理，至於經觀察、勒戒或強
    制戒治執行完畢釋放後，「5 年後再犯」者，前所實施之觀
    察、勒戒或強制戒治已足以遮斷其施用毒品之毒癮，為期自
    新及協助其斷除毒癮，仍適用「初犯」規定，先經觀察、勒
    戒或強制戒治之程序；從而依修正後之規定，僅限於「初犯
    」及「5 年後再犯」2 種情形，始應先經觀察、勒戒或強制
    戒治程序，倘被告於5 年內已再犯施用毒品案件，經依法追
    訴處罰，縱其第3 次（或第3 次以上）涉犯施用毒品案件之
    時間，在其初犯經觀察、勒戒或強制戒治執行完畢釋放5 年
    以後，仍不合於「5 年後再犯」之規定，且因已於「5 年內
    再犯」，顯見其再犯率甚高，原實施觀察、勒戒或強制戒治
    ，無法收其實效，即應依該條例第10條處罰，有最高法院95
    年5 月9 日95年度第7 次刑事庭會議決定意旨可資參照。本
    件被告於90年間，因施用毒品案件，經本院以90年度毒聲字
    第1231號刑事裁定送令入戒治處所施以強制戒治，於91 年4
    月12日執行完畢，復於其強制戒治執行完畢釋放後5 年內，
    再犯如事實欄所載之施用毒品案件，並經法院判處罪刑確定
    等節（詳如上述），有臺灣高等法院被告前案紀錄表在卷足
    憑，足見被告於上開強制戒治執行完畢釋放後5 年內已再犯
    施用毒品罪，就本件而言，顯不合於「5 年後再犯」之規定
    ，且因已於「5 年內再犯」，顯見其再犯率甚高，原實施之
    強制戒治已無法收其實效，自應依毒品危害防制條例第10條
    規定處罰。綜上所述，本案事證已臻明確，被告犯行洵堪認
    定。
三、核被告所為，係犯毒品危害防制條例第10條第1 項之施用第
    一級毒品罪；其施用前、後持有第一級毒品海洛因之低度行
    為，應為其施用之高度行為所吸收，不另論罪。查被告先前
    有如事實欄所載之前案有期徒刑科刑暨執行完畢情形，有臺
    灣高等法院被告前案紀錄表在卷可查，其於前案有期徒刑執
    行完畢後5 年內，故意再犯本案有期徒刑以上之罪，為累犯
    ，應依刑法第47條第1 項規定加重其刑。爰審酌被告前經強
    制戒治及刑之執行完畢後，猶另萌施用毒品犯意，再犯本罪
    ，顯見其戒除毒癮之意志薄弱，且未衷心悛悔，漠視法令之
    禁制，恣意濫用毒品，其行可訾，惟尚知坦承犯行，兼衡其
    施用毒品之種類、期間、次數、動機、目的、手段等一切情
    狀，量處如主文所示之刑，以資懲儆。
四、扣案之上開毒品海洛因2 包（合計驗餘淨重0.1379公克），
    為本案查獲之毒品，已如上述，爰依毒品危害防制條例第18
    條第1 項前段規定，不問屬於犯人與否，沒收銷燬之（鑑驗
    時取樣用罄之海洛因，毋庸再為沒收銷燬之諭知）；又扣案
    盛裝上開毒品之包裝袋合計2 只，係被告所有供其施用毒品
    所用之物，已如上述，爰依刑法第38條第1 項第2 款之規定
    宣告沒收。另如犯罪事實欄所載之香菸，雖係被告持以犯本
    案施用第一級毒品罪所用之物，惟本院衡酌該物品並未扣案
    ，復查無其他積極事證足資證明該項物品目前仍然存在，爰
    不予宣告沒收，附此敘明。
據上論斷，應依刑事訴訟法第273 條之1 第1 項、第299 條第1
項前段，毒品危害防制條例第10條第1 項、第23條第2 項、第18
條第1 項前段，刑法第11條前段、第47條第1 項、第38條第1 項
第2 款，判決如主文。
本案經檢察官江耀民到庭執行職務。
中    華    民    國    97    年    10    月    27    日
                  刑事第二庭  法  官  王屏夏
上列正本證明與原本無異。
如不服本判決，應於判決送達後10日內敘明上訴理由，向本院提
出上訴狀（應附繕本），上訴於臺灣高等法院。
                              書記官  陳金鳳
中    華    民    國    97    年    10    月    27    日
附錄本案論罪科刑法條全文：
毒品危害防制條例第10條
施用第一級毒品者，處 6 月以上 5 年以下有期徒刑。
施用第二級毒品者，處 3 年以下有期徒刑。


司法院資訊處製作；財團法人民間司法改革基金會備份。
